【裁判字號】    98,毒抗,415
【裁判日期】    981029
【裁判案由】    毒品危害防制條例
【裁判全文】
臺灣高等法院刑事裁定                 98年度毒抗字第415號
抗  告  人
即  被  告  甲○○
                    （現於臺灣臺北看守所附設勒戒所執行中
上列抗告人即被告因違反毒品危害防制條例案件，不服臺灣桃園
地方法院98年度毒聲字第1035號，中華民國98年10月7 日第一審
裁定 （ 聲請案號：臺灣桃園地方法院檢察署96年度毒偵緝字第
183號）， 提起抗告，本院裁定如下：
    主  文
抗告駁回。
    理  由
一、原裁定意旨略以：被告甲○○因施用第二級毒品甲基安非他
    命案件，經臺灣桃園地方法院九十七年度毒聲字第一四九一
    號裁定送臺灣臺北看守所附設勒戒處所觀察、勒戒後，認有
    繼續施用毒品之傾向，有臺灣板橋地方法院檢察署九十八年
    九月二十四日板檢慎宇九八觀執助四字第一八九六六三號函
    送之有無繼續施用毒品傾向評估標準紀錄表暨證明書各一份
    附卷可稽。檢察官聲請將抗告人裁定令入戒治處所施以強制
    戒治，經核於法要無不合，乃依毒品危害防制條例第二十條
    第二項規定，裁定令入戒治處所強制戒治，期間為六個月以
    上，至無繼續強制戒治之必要為止，但最長不得逾一年等語
    。
二、抗告意旨略以：抗告人即被告（下稱被告）家中尚有罹病母
    親及就讀幼稚園之子女，均需被告照料；且被告僅初次施用
    毒品，依賴性較低，自羈押至觀察勒戒期間已逾半年，均未
    施用毒品，足徵被告並未成癮，為此提起抗告，請求撤銷原
    裁定等語。
三、按施用毒品者，於裁定送觀察、勒戒後，有繼續施用毒品之
    傾向者，由法院裁定令入戒治處所施以強制戒治，其期間為
    六個月以上，至無繼續強制戒治之必要為止。但最長不得逾
    一年，毒品危害防制條例第二十條第二項定有明文。又按有
    無繼續施用毒品傾向之評估標準，並非完全以受勒戒人勒戒
    後之結果為準，勒戒前之各種情況，仍應作為評估之依據。
    依勒戒處所評分說明手冊規定，係以人格特質、臨床徵候及
    環境相關因素三項合併計算分數：(一)分數一百分至七十一分
    ，判定為有繼續施用毒品傾向；(二)五十分至零分，判定為無
    繼續施用毒品傾向；(三)七十分至五十一分間判定有繼續施用
    毒品傾向之原則為有下列各項之一者：缺乏病識感或戒治動
    機者；第一級毒品使用者；有煙毒前科者；有礙家庭、社會
    和諧與安寧者。若無以上各項之一，惟判定者認為個案「有
    繼續施用毒品傾向」者，應在「有無繼續施用毒品傾向證明
    書」詳細說明欄內載明，並於綜合判斷項下勾選「有繼續施
    用毒品傾向」；(四)分數為五十分以下，原本應列為「無繼續
    施用毒品傾向」，但綜合評分者根據臨床實務，有具體事證
    ，認為個案「有繼續施用毒品傾向」者，以綜合評分者所評
    估為準，惟須在「有無繼續施用毒品傾向評估標準紀錄表」
    詳細說明欄載明具體事證。而其中之人格特質係依有無毒品
    犯罪前科、其他犯罪紀錄、行為觀察；臨床徵候係依尿液檢
    驗戒斷症狀有無多種藥物使用、有無注射使用、使用期間、
    情緒及態度；環境相關因素係依社會功能是否良好、支持系
    統等，作為判斷分數之依據。判定者判定人格特質、臨床徵
    候及環境相關因素合計三項分數，固係供為判定者判定「有
    無繼續施用毒品傾向」之審酌標準，但非唯一標準。綜合評
    分者，應根據臨床實務，有具體事證，認為個案「有繼續施
    用毒品傾向」者，以綜合評分者所評估為準，此有「有無繼
    續施用毒品傾向」評估標準、評分說明手冊可按，是評斷有
    無吸食毒品傾向，有一定之依據及標準，該評估標準已具相
    當之客觀標準。
四、經查：
  (一)被告經臺灣臺北看守所附設勒戒處所評分結果，人格特質得
    二十分、臨床徵候得四十分、環境相關因素得二分，合計六
    十二分，綜合判斷為「有繼續施用毒品傾向」，有該所九十
    八年八月十九日出具之有無繼續施用毒品傾向證明書暨有無
    繼續施用毒品傾向評估標準紀錄表各一紙在卷可稽（見臺灣
    桃園地方法院檢察署九十八年度毒偵緝字第一八三號卷第六
    十七、六十八頁）。則該勒戒處所綜合評分者依個案之臨床
    實務及具體事證，判定被告為「有繼續施用毒品傾向」，依
    上開說明，尚無不合。
  (二)被告以其僅係初次施用毒品，且逾半年均未施用，生活起居
    均未受影響，足見其尚未成癮云云，提起抗告。惟被告有無
    「繼續施用毒品傾向」，係依其個案之臨床實務及具體事證
    來判定，並非以被告之日常生活是否受有影響作為判斷標準
    。至抗告意旨陳稱家中尚有重病母親、幼小子女需要照顧云
    云，與其應受強制戒治之事由無涉。原審裁定被告令入戒治
    處所施以強制戒治，其期間為六個月以上，至無繼續強制戒
    治之必要為止，但最長不得逾一年，核其並無不當。從而，
    本件抗告為無理由，應予駁回。
據上論斷，應依刑事訴訟法第四百十二條，裁定如主文。
中    華    民    國    98    年    10    月    29    日
                  刑事第九庭審判長法  官  陳貽男
                                  法  官  詹駿鴻
                                  法  官  何信慶
以上正本證明與原本無異。
不得再抗告。
                                  書記官  王泰元
中    華    民    國    98    年    10    月    29    日


司法院資訊處製作；財團法人民間司法改革基金會備份。
